臺灣高等法院刑事判決
108年度上易字第2318號
上  訴  人  臺灣士林地方檢察署檢察官
上  訴  人
即  被  告  王宏宇  


上列上訴人等因被告傷害案件，不服臺灣士林地方法院108年度
審易字第1484號，中華民國108年9月19日第一審判決（起訴案號
：臺灣士林地方檢察署108年度軍偵字第22號），及移送併辦（
併辦案號：臺灣士林地方檢察署108年度軍偵字第37號），提起
上訴，本院判決如下：
    主  文
原判決撤銷。
王宏宇犯傷害罪，處拘役伍拾伍日，如易科罰金，以新臺幣壹仟
元折算壹日，緩刑貳年。 
    犯罪事實　
一、王宏宇於民國108年2月18日21時57分許，在臺北市○○區○○○
    路0段000號，與羅志涵實施衛哨勤務交接，發生爭執，竟基
    於侮辱及傷害犯意，當場以「白癡、智障」辱駡羅志 涵，
    且徒手毆打羅志涵頭部，致羅志涵受有頭部外傷併腦震盪、
    頸椎扭傷等傷害。
二、案經羅志涵告訴暨士林憲兵隊移送臺灣士林地方檢察署檢察
    官偵查起訴。
    理  由
甲、程序方面：
一、按刑事訴訟法第159條第1項雖規定，被告以外之人於審判外
    之言詞或書面陳述，除法律有規定外，不得作為證據。惟同
    法第159條之5第1、2項已規定，經當事人於審判程序同意作
    為證據，法院審酌該言詞陳述或書面陳述作成時之情況，認
    為適當者，亦得為證據。又當事人、代理人或辯護人於法院
    調查證據時，知有第159條第1項不得為證據之情形，而未於
    言詞辯論終結前聲明異議者，視為有前項之同意（指同條第
    1項之同意作為證據），此乃第159條第1項所容許，得作為
    證據之例外規定之一。本案所據以認定被告犯罪事實之供述
    證據，檢察官及被告於言詞辯論終結前，均未就上開證據主
    張有刑事訴訟法第159條第1項不得為證據之情形，本院復審
    酌各該證據作成時並無違法及證明力明顯過低之瑕疵等情況
    ，認為適當，是未爭執之供述證據，具有證據能力。
二、本案資以認定犯罪事實之非供述證據，均與本案事實具有自
    然關聯性，且核屬書證、物證性質，又無事證足認有違背法
    定程式或經偽造、變造所取得等證據排除之情事，復經本院
    依刑事訴訟法第164條、第165條踐行物證、書證之調查程序
    ，檢察官及被告對證據能力均未爭執，具有證據能力。
乙、實體方面：
一、認定犯罪事實所憑之證據及理由：
    上述犯罪事實，業據上訴人即被告王宏宇於本院審審理時供
    認不諱，核與告訴人羅志涵於偵查及原審審理中證述相符，
    並有三軍總醫院松山分院診斷證明書2紙在卷可佐，足證被
    告之自白與事實相符。本案事證明確，被告傷害等犯行堪以
    認定。
二、論罪科刑： 
  ㈠按法律有變更者，適用行為時之法律，但行為後之法律有利
    於行為人者，適用最有利於行為人之法律，刑法第2條第1項
    定有明文。查本案被告行為後，刑法第277條第1項業於民國
    108年5月29日修正公布，而於同月31日生效施行，修正前刑
    法第277條第1項規定：「傷害人之身體或健康者，處三年以
    下有期徒刑，拘役或一千元以下罰金。」；修正後刑法第27
    7條第1項則規定：「傷害人之身體或健康者，處五年以下有
    期徒刑、拘役或五十萬元以下罰金。」，修正後刑法第277
    條第1項，將法定刑自「三年以下有期徒刑，拘役或一千元
    以下罰金」，提高為「五年以下有期徒刑、拘役或五十萬元
    以下罰金」，經比較新、舊法律，修正後刑法第277條第1項
    並無較有利於被告之情形，依刑法第2條第1項前段規定，自
    應適用被告行為時即108年5月29日修正前刑法第277條第1項
    之規定。核被告所為，係犯修正前刑法第277條第1項之傷害
    罪、刑法第309條第1項之公然侮辱罪。被告一行為而觸犯上
    述二罪名，依刑法第55條從一重之傷害罪處斷。 
  ㈡被告於108年2月18日20時至22時擔任憲兵第228營大門正哨  
    之哨兵，告訴人則係擔任同日22時至翌日0時之哨兵勤務， 
     業據證人即當日值勤之安全士官林冠宏、告訴人於警詢中 
     證述明確（見108年度軍他字第3號卷第47頁、第57頁）， 
     被告於同日21時57分與告訴人發生衝突，而出手毆打告訴 
     人，告訴人遭被告傷害時並非執行哨兵勤務而擔任營區警 
     戒職務之人，核與陸海空軍刑法第67條第1項之對哨兵施強
      暴脅迫罪、第70條第1項之對哨兵當場侮辱罪構成要件不
    符  ，起訴意旨或併案意旨認係觸犯上開罪名，容有誤會。
  ㈢臺灣士林地方檢察署移送併案審理部分（併辦案號：108年度
    軍偵字第37號），因併案之犯罪事實與原起訴之犯罪事實係
    同一事實，核屬一行為觸犯數罪名想像競合法律上同一案件
    ，本院應併予審理。  
三、原判決撤銷改判之理由：
    原審認被告犯傷害罪，事證明確，據以論罪科刑，固非無  
    見。惟查：被告一行為同時犯公然侮辱罪，原審未及審理，
    容有未洽。被告以原審量刑過重提起上訴，為無理由；檢察
    官以原審量刑過輕提起上訴，為無理由，但原判決既有可議
    ，應由本院將原判決撤銷。爰審酌被告因哨兵交接細故，一
    時衝動而犯本罪，已與告訴人成立和解並賠償損害告訴人 
    新臺幣3000元，有和解書在卷可稽，並兼衡被告之品行、智
    識程度、家庭狀況及犯罪所生危害，與犯罪後供認犯行等一
    切情狀，量處如主文第二項所示之刑，並諭知易科罰金之折
    算標準。又被告未曾犯罪，有本院被告前案紀錄表在卷可憑
    ，其因一時失慮，致犯本罪，經此刑之宣告後，當知所警惕
    ，信無再犯之虞，本院認其所宣告之刑以暫不執行為適當，
    併依刑法第74條第1 項第1 款之規定宣告緩刑二年，以勵自
    新。
據上論斷，應依刑事訴訟法第369 條第1 項前段、第364 條、第
299 條第1 項前段，修正前刑法第277 條第1 項，刑法第2條第1
項、第55條、第309條第1項、第41條第1 項前段、第74條第1 項
第1 款，刑法施行法第1 條之1 第1 項、第2 項前段，判決如主
文。
本案經檢察官許祥珍到庭執行職務。
中　　華　　民　　國　　109 　年　　2 　　月　　6 　　日
                  刑事第八庭  審判長法　官  陳世宗
                                    法　官  呂寧莉
                                    法　官  周明鴻
以上正本證明與原本無異。
檢察官就對哨兵强暴脅迫罪部分如不服本判決，應於收受送達後
20日內向本院提出上訴書狀，其未敘述上訴之理由者並得於提起
上訴後20日內向本院補提理由書（均須按他造當事人之人數附繕
本）「切勿逕送上級法院」。
其他部分不得上訴。
                                    書記官  謝雪紅
中　　華　　民　　國　　109 　年　　2 　　月　　6 　　日
附錄：本案論罪科刑法條全文
修正前刑法第277條第1項
傷害人之身體或健康者，處3年以下有期徒刑、拘役或1千元以下
罰金。
刑法第309條第1項
公然侮辱人者，處拘役或9千元以下罰金。